【裁判字號】    90,訴,3676
【裁判日期】    901025
【裁判案由】    返還借款
【裁判全文】
臺灣臺北地方法院民事判決  九十年度訴字第三六七六號
    原      告  台新國際商業銀行股份有限公司
    法定代理人  甲○○
    訴訟代理人  己○○
                              .
    被      告  戊○○
                丙○○○
                丁○○
右當事人間請求返還借款事件，本院判決如左：
    主    文
被告應連帶給付原告新台幣貳佰參拾參萬參仟肆佰陸拾壹元，及自民國八十九年九月
十九日起至清償日止，按年息百分之十點四五計算之利息，並自民國九十年六月十四
日起至清償日止，按上開利率之二成計算之違約金。
訴訟費用由被告連帶負擔。
    事    實
甲、原告方面：
一、聲明：如主文第一項所示。
二、陳述：被告戊○○邀同其餘被告為連帶保證人，於民國八十三年一月十九日向原
    告借用新台幣（下同）八百五十萬元，還款方式、利息及違約金之計算方式均如
    借據及約定書所載。詎被告戊○○自八十七年四月十九日起即未依約繳款，經原
    告跌次催討無效後，聲請台灣台南地方法院以八十七年度執字第五三一○號及台
    灣板橋地方法院以八十七年度執字第一四三一六號等強制執行事件，拍賣被告戊○○設定抵押予原告之不動產，並對被告丙○○○於第三人處之薪津債權實施扣
    押求償，及對被告丙○○○於原告處之存款予以抵銷，總計原告截至九十年六月
    十四日止，業已收取被告丙○○○於第三人處之薪津債權三十五萬零四百二十元
    ，及抵銷被告等於原告處之存款計十五萬六千三百三十八元，另於台灣台南地方
    法院獲分配案款計二百二十五萬五千四百七十一元、台灣板橋地方法院獲分配案
    款計三百零四萬二千三百五十一元，經計算後，被告尚欠原告本金二百三十三萬
    三千四百六十一元及利息、違約金迄未清償。又原告聲請對被告丙○○○於第三
    人處之薪津債權實施強制執行，依法只收取其新津債權之三分之一，實已考量其
    生活經濟，且原告對被告等之不動產實施假扣押，亦係為保全債權之合法請求，
    今對被告訴請返還借款，亦僅係就不足之部分向被告求償。
三、證據：提出借據影本一份、約定書影本一份、保證書影本一份、台灣板橋地方法
    院民事執行處通知及執行金額計算書分配表各一份、台灣台南地方法院民事執行
    處通知及執行金額計算書分配表各一份、催收款項與追索債權之對外債權回收情
    形分戶備查卡一份為證。
乙、被告方面：
一、被告戊○○部分：
    被告未於言詞辯論期日到場，亦未提出書狀作何聲明或陳述。
二、被告丁○○部分：
    被告未於言詞辯論期日到場，據其提出之書狀，其陳述略為：
    被告戊○○所有房地業經原告分別拍賣及扣押抵償外，目前尚欠原告一百六十三
    萬三千七百八十九元。被告為戊○○之妻亦為連帶保證人固為事實，惟因與夫戊○○分居，不知去向，其二子均為被告扶養，實無多餘能力代為償還。
三、被告丙○○○部分：被告未於言詞辯論期日到場，據其提出之書狀，其陳述略為
    ：
    被告戊○○所有房地業經原告分別拍賣及扣押抵償外，目前尚欠原告一百六十三
    萬三千七百八十九元。被告為戊○○之連帶保證人固為事實，但被告丙○○○薪
    津業於八十七年九月至八十八年二月止，扣薪九萬四千零八十元，及八十八年三
    月至九十年六月止，扣薪二十五萬六千三百四十元。扣薪期間中又一間套房及台
    證存摺十四萬一千七百八十二元從未知會即自行扣押，均未考量被告丙○○○之
    生活經濟。被告已代其償還共計四十九萬二千二百零二元，且被告年屆六十幾歲
    ，目前亦無經濟能力，實無代其為償還。
    理    由
一、按當事人得以合意定第一審管轄法院，但以關於由一定法律關係而生之訴訟為限
    ，前項合意，應以文書為之，民事訴訟法第二十四條定有明文。依被告簽具予原
    告之授信約定書第十條、保證書第六條約定，兩造合意以本院為本契約涉訟時之
    第一審管轄法院，是以原告向本院提起本件清償債務之訴，核與首揭規定，尚無
    不合。
二、本件被告均未於言詞辯論期日到場，核皆無民事訴訟法第三百八十六條所列各款
    情形，爰依原告之聲請，由其一造辯論而為判決。
三、按訴狀送達後，原告不得將原訴變更或追加他訴，但擴張或減縮應受判決事項之
    聲明者，不在此限，民事訴訟法第二百五十五條第一項第三款定有明文。本件原
    告起訴請求被告連帶給付一百六十三萬三千七百八十九元，及自八十七年四月十
    九日起至清償日止，按年息百分之十點二五計算之利息，並自八十七年四月二十
    日起至清償日止，逾期在六個月以內者，按上開利率百分之十，逾期超過六個月
    者，按上開利率百分之二十計算之違約金。嗣於訴訟進行中，變更請求被告連帶
    給付二百三十三萬三千四百六十一元，及自八十九年九月十九日起至清償日止，
    按年息百分之十點四五計算之利息，並自九十年六月十四日起至清償日止，按上
    開利率之成計算之違約金。核屬應受判決事項聲明之擴張，參諸首揭規定，於法
    並無不合，應予准許。
四、本件原告主張被告戊○○邀同其餘被告為連帶保證人，於八十三年一月十九日向
    原告借用八百五十萬元，還款方式、利息及違約金之計算方式均如借據及約定書
    所載。詎被告戊○○自八十七年四月十九日起即未依約繳款，經原告跌次催討無
    效後，聲請台灣台南地方法院以八十七年度執字第五三一○號及台灣板橋地方法
    院以八十七年度執字第一四三一六號等強制執行事件，拍賣被告戊○○設定抵押
    予原告之不動產，並對被告丙○○○於第三人處之薪津債權實施扣押求償，及對
    被告丙○○○於原告處之存款予以抵銷，總計原告截至九十年六月十四日止，業
    已收取被告丙○○○於第三人處之薪津債權三十五萬零四百二十元，及抵銷被告
    等於原告處之存款計十五萬六千三百三十八元，另於台灣台南地方法院獲分配案
    款計二百二十五萬五千四百七十一元、台灣板橋地方法院獲分配案款計三百零四
    萬二千三百五十一元，經計算後，被告尚欠原告本金二百三十三萬三千四百六十
    一元及利息、違約金迄未清償等事實，業據提出與其所述相符之借據、約定書、
    保證書、台灣板橋地方法院民事執行處通知及執行金額計算書分配表、台灣台南
    地方法院民事執行處通知及執行金額計算書分配表、催收款項與追索債權之對外
    債權回收情形分戶備查卡等件為證。被告既不於言詞辯論期日到場爭執，並被告
    戊○○亦未提出書狀答辯以供本院斟酌，而被告丁○○、丙○○○則具狀自認擔
    任被告戊○○向原告借款之連帶保證人，是本院審酌上開證據，認為原告主張之
    事實為可採信。
五、按消費借貸之借用人應於約定期限內，返還與借用物種類、品質、數量相同之物
    ，民法第四百七十八條前段定有明文。又保證債務之所謂連帶，係指保證人與主
    債務人負同一債務，對於債權人各負全部給付之責任而言（最高法院四十五年台
    上字第一四二六號判例參照）。如前所述，系爭借款債務已屆清償期，原告自得
    請求借款人即被告戊○○返還借款及約定之利息、違約金。而被告被告丁○○、
    丙○○○為該借款債務之連帶保證人，依法應負連帶清償責任。
六、從而，原告本於消費借貸及連帶保證之法律關係，請求被告連帶給付二百三十三
    萬三千四百六十一元，及自八十九年九月十九日起至清償日止，按年息百分之十
    點四五計算之利息，並自九十年六月十四日起至清償日止，按上開利率之二成計
    算之違約金，依法即無不合，應予准許。
七、結論：本件原告之訴為有理由，依民事訴訟法第三百八十五條第一項前段、第八
    十五條第二項，判決如主文。
中      華      民      國    九十      年      十      月    二十五    日
                                            民事第二庭法      官   陳婷玉
右為正本係照原本作成。
如對本判決上訴，須於判決送達後廿日內向本院提出上訴狀。
中      華      民      國    九十      年      十      月    二十五    日
                                                      法院書記官  柯月英


司法院資訊處製作；財團法人民間司法改革基金會備份。
